臺灣嘉義地方法院民事判決　95年度簡上字第57號
上　訴　人　乙○○
被上訴人　　甲○○
上列當事人間請求給付票款事件，上訴人對於中華民國九十五年
七月十八日本院嘉義簡易庭九十五年度嘉簡字第六二七號第一審
判決提起上訴，本院於九十六年七月二十三日言詞辯論終結，判
決如下：
    主  文
上訴駁回。
上訴費用由上訴人負擔。
    事  實
甲、上訴人方面：
一、聲明：
  (一)請求廢棄原判決。
  (二)訴訟費用由被上訴人負擔。
二、陳述：除與原審判決書所載者相同茲予引用外，補稱：
  (一)上訴人於八十八年間，提供土地一筆向被上訴人父親彭劍
      秋借款新台幣（下同）五十萬元，辦理抵押權設定及同時
      簽發五十萬元面額之本票一紙作擔保，該本票非一般借貸
      簽發，係與抵押權設定同案之證件。
  (二)五十萬元是上訴人將土地設定給被上訴人父親彭劍秋抵押
      所借來，返還五十萬元的前提是被上訴人要將土地抵押權
      塗銷，該本票的簽發為擔保而已。
三、證據：除援用原審之立證方法。提出土地登記謄本、抵押權
    設定契約書各一份為證。
乙、被上訴人方面：
一、聲明：
  (一)上訴駁回。
  (二)上訴費用由上訴人負擔。
二、陳述：除與原審判決書所載者相同茲予引用外，補稱：上訴
    人在原審時，對於被上訴人之主張及請求，均表示不爭執，
    而上訴人在上訴理由中亦坦承：於八十八年間提供土地一筆
    ，向被上訴人父親彭劍秋借貸五十萬元。上訴人於被上訴人
    父親彭劍秋往生後，仍繼續付利息予被上訴人。
三、證據：援用原審之立證方法，並提出本票影本、土地建築改
    良物抵押權設定契約書影本、中華人民共和國企業法人營業
    執照影本各1份、存證信函影本二份為證。
    理    由
一、被上訴人起訴主張：上訴人向原告借款五十萬元，並簽發五
    十萬面額、到期日八十九年三月九日之本票一紙（下稱系爭
    本票）供擔保，詎上訴人於清償期後未清償，爰依據給付票
    款請求權請求上訴人清償等語。
二、上訴人則以：
    對於向被上訴人借款、尚未清償、簽發本票等情均不爭執，惟
    以無力清償等語，資為抗辯。
三、兩造不爭執之事實：
    本件被上訴人主張持有上訴人所簽發系爭本票一紙，屆期上
    訴人並未付款等情，業經被上訴人提出本票影本一紙在卷可
    證，為上訴人所不爭執，被上訴人之主張，自堪信為真實。
四、兩造之爭點及論述：
    上訴人主張系爭本票係於八十八年間，提供土地一筆向被上
    訴人父親彭劍秋借款五十萬元，將土地辦理抵押權設定及同
    時簽發系爭本票作擔保，該本票非一般借貸簽發，係與抵押
    權設定同案之證件。同意返還五十萬元，但被上訴人應將其
    土地抵押權塗銷。被上訴人則以，不知道上訴人之土地設定
    抵押權，伊是依據票款請求權請求置辯。是本件兩造所爭執
    者，應在於：上訴人得否以其土地抵押權未塗銷之原因關係
    對抗被上訴人？經查:
（一）上訴人坐落於雲林縣口湖鄉○○段978之6地號土地，於88
      年間設定抵押權予訴外人沈孝謙，此有土地登記謄本及抵
      押權設定契約書各一份在卷可參。足證，上訴人主張，伊
      向被上訴人父親彭劍秋借款五十萬元，將土地辦理抵押權
      設定云云，顯非真實。
（二）證人即代書吳番則亦證稱: 「（提示土地所有權狀及設定
      契約書，設定抵押給沈孝謙是否你去辦理？）是我辦的。
      」、「（當初抵押權人沈孝謙？）是的。是沈孝謙拿文件
      給我辦理。」、「（為何乙○○要將土地設定給沈孝謙？
      ）我不清楚。」、「（乙○○有無委託你辦理抵押？）我
      記不起來。」、「（提示本票影本，有何意見？）這張本
      票當時在我那邊開的，設定抵押完成之後，我們會要求他
      開壹張本票，這張本票是開給沈孝謙。」、「（為何要設
      定抵押以後還要再開本票？）沈孝謙說乙○○欠他錢，因
      為設定抵押要有債權憑證，所以乙○○就同意開五十萬元
      本票給沈孝謙。」、「（當初何人去你事務所辦？）沈孝
      謙把設定文件交給我，乙○○另外再簽本票，由我轉交給
      沈孝謙。」、「（有無看過彭建秋？）有。設定抵押的文
      件，沈孝謙叫我去彭建秋家拿的。」（見本院95年9月1日
      訊問筆錄）。則上訴人將其土地設定抵押予沈孝謙與向彭
      建秋借款五十萬元是否相關，亦非無疑。
（三）按票據債務人不得以自己與發票人或執票人之前手間所存
      抗辯之事由對抗執票人，票據法第13條前段定有明文。次
      按無對價或以不相當之對價取得票據者，不得享有優於其
      前手之權利，同法第14條第2項亦有明定。而所謂不得享
      有優於其前手之權利，係指前手之權利如有瑕疵，則取得
      人即應繼受其瑕疵，人的抗辯並不中斷，如前手無權利時
      ，則取得人並不能取得權利而言（見最高法院68年台上字
      第3427號判例）。又票據行為為不要因行為，執票人不負
      證明關於給付原因之責任，如票據債務人主張執票人取得
      票據係無對價或以不相當對價取得，應由該債務人負舉證
      責任。查本件被上訴人持有其父親轉交之系爭本票，如前
      述，足見兩造間並非直接前後手關係，依上開票據法第13
      條前段規定，上訴人自不得以其與彭劍秋間所存之抗辯事
      由對抗被上訴人。系爭本票性質既屬上訴人向被上訴人父
      親借款之清償方法，依票據之文義性及無因性，上訴人自
      應依票上所載文義負責。準此，上訴人不得以與彭劍秋間
      所存之抗辯事由對抗被上訴人。原審判命上訴人如數給付
      ，並依職權宣告假執行，經核於法並無違誤。上訴意旨指
      摘原判決不當，求予廢棄改判，為無理由，應予駁回其上
      訴。
五、本件事證已臻明確，兩造其餘主張及所提證據，與本院上開
    論斷無涉或無違，爰不予一一贅述，附此敘明。
六、據上論結，本件上訴為無理由，依民事訴訟法第四百三十六
    條之一第三項、第四百四十九條第一項、第七十八條，判決
    如主文。
中　　華　　民　　國　　96　　年　　7 　　月　　23　　日
                  家事法庭審判長法  官  柯月美
                                法  官  陳正昇
                                法  官  康存真
以上正本係照原本作成。
本判決不得上訴。
中　　華　　民　　國　　96　　年　　7 　　月　　23　　日
                                書記官　孫靜芳
